【裁判字號】    99,司財管,197
【裁判日期】    991229
【裁判案由】    指定遺產管理人
【裁判全文】
臺灣高雄地方法院民事裁定           99年度司財管字第197號
聲  請  人  高雄縣政府地方稅務局
法定代理人  林麗娟
上聲請人對被繼承人陳明賢聲請選任遺產管理人事件，本院裁定
如下：
    主  文
選任余景登律師為被繼承人陳明賢（男，民國四十八年六月三日
生，身分證統一編號：Ｚ000000000號，民國九十八年
二月十三日死亡）之遺產管理人。
程序費用新臺幣壹仟元由被繼承人陳明賢之遺產負擔。
    理  由
一、本件聲請意旨略以：緣被繼承人陳明賢（男，民國○○年○ 月
    ○ 日生，身分證統一編號：Ｚ000000000號）於98年2 月13日
    死亡，且其繼承人均已拋棄繼承權，為處理稅捐相關事宜，
    狀請鈞院依法選任本件遺產管理人等語。
二、按「繼承開始時，繼承人之有無不明者，由親屬會議於1 個
    月內選定遺產管理人，並將繼承開始及選定遺產管理人之事
    由，向法院報明。」、「無親屬會議或親屬會議未於前條所
    定期限內選定遺產管理人者，利害關係人或檢察官，得聲請
    法院選任遺產管理人，並由法院依前項規定為公示催告。」
    、又「先順序繼承人均拋棄其繼承權時，由次順序之繼承人
    繼承，其次順序之繼承人有無不明或第四順序之繼承人均拋
    棄其繼承權者，準用關於無人承認繼承之規定。」，民法第
    1177條、第1178條第2 項、第1176條第6項 分別定有明文。
三、經查：
  (一)聲請人主張之前揭事實，業據其提出高雄縣政府地方稅務局
    欠稅總歸戶查詢情形表、繼承系統表、戶籍資料、本院家事
    庭99年10月4 日雄院高99團字第3294號函、本院家事庭99年
    10月8 日雄院高98繼司新字第1146號函、財政部臺灣省南區
    國稅局岡山稽徵所函、全國財產稅總歸戶財產查詢清單、土
    地建物查詢資料、財政部財稅資料中心家庭成員（三親等）
    資料查詢清單等件為證，並經本院依職權調取本院98年度繼
    字第1146號拋棄繼承權卷宗核閱屬實，堪信為真實。
  (二)聲請人既對被繼承人有債權存在，為其債權人，自應屬利害
    關係人無訛。又被繼承人之繼承人均已依法拋棄繼承，復查
    無其他合法繼承人存在，揆諸前揭規定，自應準用關於無人
    承認繼承之規定，參以其親屬會議並未於死亡發生之日起1
    個月內為其選定遺產管理人並呈報本院，是聲請人以利害關
    係人之地位，向本院聲請選任遺產管理人，自屬有據。
  (三)本院審酌：被繼承人陳明賢前揭現存繼承人既均已依法拋棄
    繼承，可知顯已不願再與被繼承人之遺產有何糾葛，本無義
    務就其遺產再為管理；況擔任遺產管理人，主要係彙整被繼
    承人之財產，踐行被繼承人債權、債務之確認，並作適法合
    理之分配，且於有繼承人承認繼承時或遺產分配後，尚有剩
    餘時，將遺產移交繼承人或國庫，此須熟悉相關法律程序進
    行遺產處分，經本院自高雄律師公會願意擔任法院遺產管理
    人名單中徵詢後，余景登律師願意以其專業知識管理及處理
    被繼承人後續之遺產問題，有電話紀錄1 紙附卷可稽，爰選
    任余景登律師為本件遺產管理人。另因本件被繼承人之全部
    繼承人均拋棄繼承，而「準用」無人承認繼承之規定，與繼
    承人有無不明之情形尚屬有間，是民法第1178條第2 項關於
    承認繼承之公示催告，即無準用之餘，附此敘明。
四、依非訟事件法第157 條、第24條第1 項，裁定如主文。
五、如對本裁定抗告，須於裁定送達後10日之不變期間內，向本
    院提出抗告狀，並繳納抗告費新臺幣1,000 元。
中    華    民    國    99    年    12    月    29    日
                  家事法庭  司法事務官

司法院資訊處製作；財團法人民間司法改革基金會備份。
